【裁判字號】    96,交訴,175
【裁判日期】    970121
【裁判案由】    公共危險等
【裁判全文】
臺灣臺南地方法院刑事判決             96年度交訴字第175號
公  訴  人  臺灣臺南地方法院檢察署檢察官
被      告  甲○○
上列被告因公共危險等案件，經檢察官提起公訴（九十六年度偵
字第一四五一三號），本院判決如下：
    主  文
甲○○因過失致人於死，處有期徒刑陸月；又駕駛動力交通工具
肇事，致人死傷而逃逸，處有期徒刑玖月。應執行有期徒刑壹年
貳月，緩刑貳年，並應依執行檢察官之命令，向指定之公益團體
、地方自治團體或社區，提供伍拾小時之義務勞務。
    事  實
一、甲○○於民國九十六年七月九日六時四十分許，駕駛車牌號
    碼ＶＧ─３８９１號自小客車（下稱ＶＧ─３８９１號車）
    自臺南市○○路、新興路附近友人住處出發返回住處，而於
    於同日六時五十分許，沿臺南市○區○○路由北向南之內側
    車道行駛至該路段二六號即臺南市立殯儀館大門前方時，本
    應注意車前狀況，並隨時採取必要之安全措施，且當時天候
    為晴並有日間自然光線、路面乾燥無缺陷亦無障礙物、視距
    良好等客觀情況，並無任何足令甲○○不能注意之情事，不
    能注意之情事，適有陳大可騎乘車牌號碼ＮＨＰ─９２６號
    機車（下稱ＮＨＰ─９２６號機車）搭載其妻陳周德純欲前
    往臺南市立殯儀館，亦疏於注意而逆向行駛於上開國民路由
    北向南方向之道路之外側路旁，並於將抵達臺南市立殯儀館
    大門時，即逐漸向右偏移欲跨越甲○○駕駛ＶＧ─３８９１
    號車行進方向之車道，而欲轉入該殯儀館門口時，甲○○因
    精神欠佳，注意力未能集中而隨時注意車前狀況並採取必要
    之安全措施，致其發現ＮＨＰ─９２６號機車出現在其駕駛
    行進之ＶＧ─３８９１號車之前方時，已煞車不及而發生撞
    擊，陳大可、陳周德純均人車倒地，陳周德純因而受有左小
    指、右小腿骨折等傷勢（陳周德純受傷部分未據告訴），陳
    大可則因受有頭、胸腹部鈍力損傷骨折及內出血等傷勢。
二、甲○○明知其駕駛動力交通工具肇事發生車禍，並已造成他
    人受傷或可能死亡之情況，竟萌生逃逸之意，未採取任何救
    護措施或報警前來處理，即ＶＧ─３８９１號車逕行逃離肇
    事現場。嗣因良心不安，遂在九十六年七月九日二十二時四
    十分許，於前開犯罪尚未被發覺前，即主動至臺南市警察局
    第六分局向警自首前情並接受裁判，而陳大可雖經送醫診治
    ，仍於同年九月八日凌晨二時許因前述交通事故所受之傷勢
    過重，造成多重器官衰竭而死亡。
二、案經臺灣臺南地方法院檢察署檢察官自動檢舉偵辦。
  理  由
一、本件係經被告甲○○於準備程序為有罪之表示，而經本院裁
    定以簡式審判程序加以審理，依刑事訴訟法第二百七十三條
    之二、第一百五十九條第二項之規定，不適用傳聞法則有關
    限制證據能力之相關規定，合先敘明。
二、訊據被告對於上揭事實均坦承不諱，並有道路交通事故現場
    圖、道路交通事故調查報告表(一)、(二)、及臺灣臺南法院檢察
    署檢察官相驗屍體證明書、法醫複驗鑑定報告書各一份，以
    及道路交通事故照片二十六幀可稽，事證明確，被告犯行洵
    堪認定。
三、核被告所為，係犯刑法第二百七十六條第一項之過失致人於
    死罪以及同法第一百八十五條之四之駕駛動力交通工具肇事
    致人死傷而逃逸罪。上開二罪，犯意各別、行為互異，應分
    論併罰之。再者被告業稱：我於肇事逃逸後，一個人至公園
    思考該怎麼辦，晚上與父親聯絡並告知發生車禍之事，父親
    即來帶我至警局自首，自首當時警員並不知係我肇事，也無
    警員曾到我家要找我等語，此外臺南市警察局第六分局製作
    之肇事人自首情形紀錄表上，亦勾載被告係在警方尚未得知
    肇事人資料前，即於九十六年七月九日二十二時四十分許至
    警局自首表示為肇事人等內容，有該肇事人自首情形紀錄表
    一份可憑，則被告在肇事後於警方尚不知何人犯罪前，即因
    良心不安而主動至臺南市警察局第六分局向警坦承肇事及逃
    逸之犯行，並自首接受裁判，業合乎刑法第六十二條前段所
    指對於未發覺之罪自首而受裁判之要件，且堪認其自首係出
    於內心悔悟，故依刑法第六十二條前段規定減輕其刑。爰審
    酌被告駕駛汽車行駛，未能遵守行車安全規則，一時疏忽肇
    事致被害人陳大可死亡，造成生命喪失而無從彌補之情事，
    使被害人之親人承受無法挽救之遺憾，且於肇事致人受傷、
    死亡後，竟未留於現場救護及進行必要之處理，而逕行逃離
    現場，罔顧被害者之安全，然念其犯後尚知坦承犯行，犯後
    態度尚非欠佳，並考量被害人陳大可就本件車禍之發生，亦
    存有駕駛機車逆向行駛此不當駕駛行為之過失等一切情狀，
    分別量處如主文所示之刑。
四、末查被告先前未曾受有期徒刑以上刑之宣告，有臺灣高等法
    院被告全國前案紀錄表一份在卷可憑，素行並非不良，其年
    輕識淺，因一時疏忽致未注意，以及肇事後失慮而逃逸，致
    罹犯罪，然知自首並坦承犯行，且現擔任南科之倉儲員工，
    並業與被害人家屬達成賠償和解，有臺南縣永康市調解委員
    會九十六年刑調字第九二一號調解筆錄一份可稽，足見被告
    尚有積極彌補過錯之舉動，信經本次偵查、審理程序，當知
    所警惕而無再犯之虞，本院因認上開所宣告之刑以暫不執行
    為適當，爰依刑法第七十四條第一項第一款規定，併予諭知
    緩刑二年，以啟自新。再考量被告駕車肇事致人死傷後，竟
    仍逕行逃逸，顯係欠缺守法之正確觀念，為強化其法治概念
    ，使其於緩刑期內能深知警惕，並使緩刑宣告不致輕易遭到
    撤銷，乃併依刑法第七十四條第二項第五款之規定，命被告
    應依執行檢察官之命令，向指定之公益團體、地方自治團體
    或社區，提供五十小時之義務勞務。
據上論斷，應依刑事訴訟法第二百七十三條之一第一項、第二百
九十九條第一項前段，刑法第一百八十五條之四、第二百七十六
條第一項、第六十二條前段、第五十一條第五款、第七十四條第
一項第一款、第二項第五款，刑法施行法第一條之一第一項、第
二項前段，判決如主文。
本案經檢察官乙○○到庭執行職務。
中    華    民    國    97    年    1     月    21    日
                    交通法庭  法  官  陳威龍
以上正本證明與原本無異。
如不服本判決應於收受本判決後10日內向本院提出上訴書狀，並
應敘述具體理由。如未敘述上訴理由者，應於上訴期間屆滿後20
日內向本院補提理由書狀（均須按他造當事人之人數附繕本）「
切勿逕送上級法院」。
                              書記官  鄭吉裕
中    華    民    國    97    年    1     月    22    日
附錄本案論罪科刑法條全文：
刑法第185條之4
駕駛動力交通工具肇事，致人死傷而逃逸者，處六月以上五年以
下有期徒刑。
刑法第276條第1項
因過失致人於死者，處二年以下有期徒刑、拘役或二千元以下罰
金。


司法院資訊處製作；財團法人民間司法改革基金會備份。
